【裁判字號】    92,易,950
【裁判日期】    920506
【裁判案由】    竊盜
【裁判全文】
臺灣臺中地方法院刑事判決                          九十二年度易字第九五０號
    公  訴  人  臺灣臺中地方法院檢察署檢察官
    被      告  甲○○
右列被告因竊盜案件，經檢察官聲請簡易判決處刑（九十一年度偵字第二三三八七號
），經本院臺中簡易庭認為不宜以簡易判決處刑（九十二年度中簡字第五六三號），
簽移由本院刑事庭依通常程序審理，判決如左：
    主  文
甲○○無罪。
    理  由
一、聲請簡易判決處刑意旨略以：被告甲○○明知其所有帳號０七三四八九號之郵局
    存簿儲金帳戶存摺、提款卡如交予他人，有可能遭他人作為竊盜之帳戶使用，仍
    本於幫助他人犯罪之不確定故意，於民國九十一年五月二十九日，經報紙廣告以
    電話與不詳姓名年籍男子聯絡後，在臺中市東區力行國小旁，將上開帳戶之存摺
    、提款卡等物，以新臺幣（下同）三千五百元之代價交給該人，嗣被害人乙○○
    所有卡號00000000000000之二號之郵局提款卡，於不詳時間，遭
    不詳之人側錄並製成偽卡後，由不詳之人於九十一年八月二十四日六時許，持該
    偽卡在臺中福平郵局提款機，將被害人乙○○帳戶內之三萬七千五百元轉存入被
    告前開帳戶內，而盜領該筆款項，案經臺中市警察局第三分局報告偵辦；因認被
    告涉犯刑法第三百二十條第一項之幫助竊盜罪嫌云云。
二、按犯罪事實應依證據認定之，無證據不得推定其犯罪事實；不能證明被告犯罪或
    其行為不罰者，應諭知無罪之判決，刑事訴訟法第一百五十四條、第三百零一條
    第一項分別定有明文。而刑事訴訟法上所謂認定犯罪事實之證據，係指足以認定
    被告確有犯罪行為之積極證據而言，該項證據自須適合於被告犯罪事實之認定，
    始得採為斷罪資料，最高法院二十九年上字第三一０五號著有判例。又認定犯罪
    事實所憑之證據，無論係直接證據或間接證據，其為訴訟上之證明，須於通常一
    般之人均不致有所懷疑，而得確信其為真實之程度者，始得據為有罪之認定，倘
    其證明尚未達到此一程度，而有合理之懷疑存在，復無其他調查途徑可尋，法院
    即應為無罪之判決，最高法院七十六年台上字第四九八六號著有判例。
三、公訴人認被告涉有上開幫助竊盜罪嫌，無非係以被告坦承將前開帳戶之存摺、提
    款卡交給他人使用之情，又被害人春暉帳戶內之三萬七千五百元確實遭不詳之人
    轉存入被告前開帳戶內而為盜領一節，業經被害人乙○○指述綦詳，並有被告上
    開帳戶之客戶歷史交易清單附卷可參，衡諸常情，一般人如有正當用途，自係使
    用自己之帳戶，何需留用他人帳戶，被告非至愚之人，應預知該帳戶有可能遭他
    人作為盜領之用，顯有幫助之不確定故意至明等，資為論據。
四、訊據被告堅決否認有何前開幫助竊盜之犯行，辯稱：伊並無幫助行竊之意思，當
    時係因剛服刑完畢，謀職無著，生活無以維繫，乃以前開帳戶之存摺、提款卡向
    不詳姓名年籍之人借款三千五百元，待日後清償，即可將前開帳戶之存摺、提款
    卡取回，伊並不知道前開帳戶是作何用途等語，資以為辯。
五、經查：
    （一）按刑法上幫助之行為，須有幫助他人犯罪之意思，如無此種故意，基於其
          他原因，以助成他人犯罪之結果，尚難以幫助論；又刑法第四十四條（現
          行法第三十條）之幫助犯，非但行為之外形可認為幫助，且必須與正犯有
          犯意之聯絡，若幫助之人，誤信為正當行為，並無違法之認識，則其行為
          縱予正犯以助力，尚難遽令負幫助之罪責；最高法院二十年上字第一０二
          二號、二十一年上字第八一五號分別著有判例。所謂幫助犯，係指出於故
          意，就他人犯罪行為之實施，於事前或事中提供助力，便利其犯罪遂行之
          行為人而言。是以，幫助犯之成立，必須具備有幫助他人犯罪之故意，且
          提供事前或事中之助力，以促成犯罪行為之達成等要件。
    （二）被告以三千五百元之代價，將個人申請取得之存款帳戶交予不詳姓名年籍
          之人使用，對於不詳姓名年籍之人取得前開帳戶之目的，係為作為盜領他
          人款項、詐騙他人財物、擄車勒贖或擄人勒贖等匯款帳戶使用，並無從確
          認，被告事先亦無法知悉，則被告何來幫助不詳姓名年籍之人竊盜之故意
          ？又被告既不知悉不詳姓名年籍之人之動機，更無可能與其有何行竊之犯
          意聯絡或犯罪之認識，是以，被告既無幫助他人竊盜之犯罪意思，縱有販
          售帳戶之不當行為，亦難以幫助竊盜罪相繩。被告所辯，縱無法證明為真
          實，然並無相關事證足認被告確有幫助行竊之犯意，尚難僅憑被告出賣帳
          戶之行為即行認定被告有前揭幫助竊盜之犯行。此外，復查無其他積極證
          據足資證明被告有何幫助竊盜之犯意，其前揭犯罪應屬不能證明，揆諸首
          揭規定及判例意旨，爰為無罪判決之諭知。
據上論斷，應依刑事訴訟法第四百五十二條、第三百零一條第一項，判決如主文。
中      華      民      國      九十二      年      五      月    六    日
                                臺灣臺中地方法院刑事第六庭
                                        法  官  巫淑芳
右正本證明與原本無異。
如不服本判決，應於送達後十日內向本院提出上訴狀 （須附繕本） ，上訴於台灣高
法院台中分院。
                                        書記官
中      華      民      國      九十二      年      五      月    六    日


司法院資訊處製作；財團法人民間司法改革基金會備份。
